【裁判字號】    95,台抗,715
【裁判日期】    951117
【裁判案由】    破產宣告
【裁判全文】
最高法院民事裁定              九十五年度台抗字第七一五號
再 抗告 人  中華開發工業銀行股份有限公司
法定代理人  甲○○
代  理  人  郭明怡律師
上列再抗告人因與相對人東雲股份有限公司間聲請破產宣告事件
，對於中華民國九十五年七月三十一日台灣高等法院台南分院裁
定（九十五年度破抗字第六、七號），提起再抗告，本院裁定如
下：
    主  文
原裁定廢棄，應由台灣高等法院台南分院更為裁定。
    理  由
本件台灣台南地方法院（下稱台南地院）九十四年度破字第三號
聲請破產宣告事件，債權人上海商業儲蓄銀行股份有限公司向該
院對債務人即相對人東雲股份有限公司（下稱東雲公司）聲請宣
告破產，經該法院裁定宣告東雲公司破產，並選任交通銀行股份
有限公司（下稱交通銀行）等為破產管理人，東雲公司及交通銀
行對之不服，提起抗告。原法院以：東雲公司於原法院主張其所
有之多數財產均已為債權人設定抵押權等擔保，依破產法第一百
零八條規定，於債權人行使別除權後，破產財團可能不敷清償最
基本之財團費用及財團債務。經台南地院函詢債權金融機構之意
見，據債權人亞洲信託投資股份有限公司覆稱內容，東雲公司之
財產是否因債權人行使別除權而致東雲公司實質上無財產，或其
財產已不足支付破產程序之費用即財團費用，關涉有無宣告東雲
公司破產之實益，自有調查審認之必要。台南地院宣告東雲公司
破產，尚屬不當，應予廢棄。其餘關於選任交通銀行為破產管理
人部分，亦失所依附等詞，因而裁定將台南地院所為宣告東雲公
司破產之裁定廢棄，發回台南地院更為裁定。
惟按法院對於破產之聲請為裁定前，得依職權為必要之調查，並
傳訊債務人、債權人及其他關係人，破產法第六十三條第二項規
定甚明。又抗告法院認抗告為有理由者，應廢棄或變更原裁定，
非有必要，不得命原法院或審判長更為裁定，民事訴訟法第四百
九十二條定有明文。查本件為債務人之東雲公司向原法院提起抗
告時，固狀陳其「多數財產均已為債權人設定抵押權等擔保」，
然關於東雲公司之財產於破產宣告前已有抵押權等別除權之金額
若干？扣除此金額後，可以構成破產財團之財產若干？此是否不
足以支付破產程序之財團費用及財團債務？原法院非不能自行調
查審認，以資判斷東雲公司有無宣告破產之實益，乃原法院未自
行詳予查明，卻責令台南地院查明處置，遽將台南地院裁定廢棄
發回，揆諸上開說明，於法自有未合。再抗告論旨，指摘原裁定
不當，聲明廢棄，非無理由。
據上論結，本件再抗告為有理由。依破產法第五條，民事訴訟法
第四百九十五條之一第二項、第四百七十七條第一項、第四百七
十八條第二項，裁定如主文。
中    華    民    國  九十五  年  十一    月   十七   日
                      最高法院民事第三庭
                          審判長法官  吳  正  一
                                法官  劉  福  聲
                                法官  黃  義  豐
                                法官  簡  清  忠
                                法官  袁  靜  文
      本件正本證明與原本無異
                                      書  記  官
中    華    民    國  九十五  年  十一    月  二十八  日
                                                      Ｋ


司法院資訊處製作；財團法人民間司法改革基金會備份。
